最高法院刑事判決　　　　　　　　　　111年度台上字第756號
上　訴　人　甲朝旭


選任辯護人　李玲瑩律師
上列上訴人因違反廢棄物清理法案件，不服臺灣高等法院臺中分
院中華民國110 年10月28日第二審判決（110 年度上訴字第1543
號，起訴案號：臺灣南投地方檢察署109 年度偵字第3330、4959
號，109 年度偵緝字第87號），提起上訴，本院判決如下：
    主  文
上訴駁回。
    理  由
一、按刑事訴訟法第377 條規定，上訴於第三審法院，非以判決
    違背法令為理由，不得為之。是提起第三審上訴，應以原判
    決違背法令為理由，係屬法定要件，且必須依據卷內訴訟資
    料為具體之指摘，並足據以辨認原判決已具備違背法令之形
    式者，始屬相當。本件原判決綜合全案證據資料，本於事實
    審法院之推理作用，認定上訴人甲朝旭與劉駿議（業經原審
    判處罪刑確定）有其事實欄所載共同為不詳之事業機構清除
    保特瓶廢塑膠約187 公噸、廢橡膠約95公噸、底渣及飛灰約
    351 公噸、50加侖鐵桶約476 個（內裝不明廢液）、1 公噸
    貝克桶約8 個（內裝不明廢液）、風管、銅線及廢塑膠約6
    車次、有色塑膠膜及廢玻璃約400 立方公尺及廢菇類培植包
    料約44公噸等事業廢棄物後，棄置於向不知情之林慶玉承租
    之南投縣○○鎮○○街廠房內。經林慶玉發現報警並會同南
    投縣政府環境保護局採檢送驗後，檢出閃火點＜40.0℃（標
    準值＜60.0℃）之易燃性有害事業廢棄物，及重金屬總銅超
    過有毒重金屬溶出標準之溶出毒性事業廢棄物之犯行，因而
    維持第一審對於上訴人依想像競合犯關係，從一重以廢棄物
    清理法第46條第1 款之共同任意棄置有害事業廢棄物罪處斷
    （累犯），於依比例及罪刑相當原則裁量結果，適用刑法第
    47條第1 項累犯加重之規定加重其刑以後，量處有期徒刑1
    年10月及諭知相關沒收及追徵部分之判決，而駁回上訴人在
    第二審之上訴，已詳述其憑以認定之證據及理由（上訴人於
    第一審及原審均已坦承犯行不諱，並未提出否認犯罪之辯解
    ），俱有卷存證據資料可資覆按；從形式上觀察，原判決關
    於上訴人部分並無足以影響其判決結果之違法情形存在。
二、上訴人上訴意旨略以：上訴人前案係犯賭博及偽造有價證券
    罪，所處徒刑於假釋後，已於民國103 年7 月9 日保護管束
    期滿而視為執行完畢。上開前案與本案之犯罪類型及行為態
    樣均不相同，且本件犯罪時間距離前案執行完畢，僅差2 月
    餘即滿5 年。原判決未依司法院釋字第775 號解釋意旨審酌
    本件有無依累犯規定加重其刑之必要，僅以上訴人對於刑罰
    反應力薄弱，即依累犯規定加重其刑，自有可議云云。
三、按司法院釋字第775 號解釋意旨，係謂刑法第47條第1 項累
    犯加重本刑之規定，係基於累犯者有其特別惡性及對刑罰反
    應力薄弱等立法理由，惟不問情節一律加重最低本刑，於個
    案未能依刑法第59條規定酌減之情形，致生罪刑不相當或違
    反比例原則之情形時，法院就該個案應依上開解釋意旨，裁
    量是否加重最低本刑。而法院於審酌是否依累犯規定加重其
    刑，應依個案情節為衡量，此與刑之量定，同為法院依職權
    裁量之事項，若其裁量就累犯是否應加重其刑及量刑時，均
    合於法律規定之要件與範圍，且於裁量權之行使無所逾越或
    濫用，而無明顯違背公平、比例及罪刑相當原則者，自不能
    任意指為違法而執為適法之第三審上訴理由。原判決已說明
    ：第一審判決以上訴人前犯賭博及偽造有價證券案件，與本
    件之罪質固不相同，然其於前案執行完畢後未及5 年，即故
    意再犯本件任意棄置有害事業廢棄物罪，足認其對刑罰之反
    應力甚為薄弱，依司法院釋字第775 號解釋意旨，衡酌罪刑
    相當及比例原則，認有依累犯規定加重其刑之必要，因而依
    法加重其刑，於法並無不合，自不能任意指為違法。本件上
    訴人上訴意旨並非依據卷內資料具體指摘原判決究有如何不
    適用法則或適用不當之情形，徒就原審量刑職權之適法行使
    ，任意指摘，自不足據以辨認原判決已具備違背法令之形式
    ，揆諸首揭說明，其上訴為違背法律上之程式，應予駁回。
據上論結，應依刑事訴訟法第395 條前段，判決如主文。
中    華    民    國   111    年    3     月    3     日
                  刑事第一庭審判長法  官  郭  毓  洲  
                                  法  官  林  靜  芬  
                                  法  官  周  盈  文  
                                  法  官  蔡  憲  德  
                                  法  官  林  英  志  
本件正本證明與原本無異
                                  書記官
中    華    民    國   111    年    3     月    7     日